---
title: 'A2 - Analítica descriptiva e inferencial'
author: "Autor: Eduardo Mora González"
date: "Noviembre 2022"
output:
  html_document:
    highlight: default
    number_sections: yes
    theme: cosmo
    toc: yes
    toc_depth: 2
    includes:
      in_header: 75.584-PEC-header.html
  pdf_document:
    highlight: zenburn
    toc: yes
  word_document: default
---

<style>
body {
text-align: justify}

```{r message= FALSE, warning=FALSE}
if (!require('ggplot2')) install.packages('ggplot2'); library('ggplot2')
if (!require('dplyr')) install.packages('dplyr'); library('dplyr')
if (!require('gridExtra')) install.packages('gridExtra'); library('gridExtra')
if (!require('grid')) install.packages('grid'); library('grid')
if (!require('BSDA')) install.packages('BSDA'); library('BSDA')
if (!require('kableExtra')) install.packages('kableExtra'); library('kableExtra')
```

# Carga del archivo

Lo primero que hacemos es cargar el fichero:
</style>
```{r}
 library(readr)
 gpa <- read_csv("C:/Users/eduar/Dropbox/ESTUDIOS/Estadística avanzada/PEC2/gpa_clean.csv")
 
# Numero de campos, registros y tipos las variables
str(gpa)
```

# Estadística descriptiva y visualización

## Análisis descriptivo

```{r}
# Análisis descriptivo básico de las variables
summary(gpa)

# Dimensiones
dim(gpa)
```

## Visualización

### Distribución de las variables ‘sat‘ y ‘colgpa‘ 

```{r}
hist(gpa$sat,col="lightsalmon",main="Histograma Variable SAT")
boxplot(gpa$sat,col="lightsalmon",main="Diagrama de Caja Variable SAT")

boxplot(gpa$sat,col="lightsalmon",main="Diagrama de Caja Variable SAT con los valores")

# Points
stripchart(gpa$sat,             
           method = "jitter", 
           pch = 1,         
           col = 4,          
           vertical = TRUE,  
           add = TRUE)    
```


```{r}
hist(gpa$colgpa,col="lightsalmon",main="Histograma Variable colgpa")
boxplot(gpa$colgpa,col="lightsalmon",main="Diagrama de Caja Variable colgpa")

boxplot(gpa$colgpa,col="lightsalmon",main="Diagrama de Caja Variable colgpa con los valores")

# Points
stripchart(gpa$colgpa,             
           method = "jitter", 
           pch = 1,         
           col = 4,          
           vertical = TRUE,  
           add = TRUE)    
```

### Distribución de la variable ‘sat‘ con respecto a la variable género (‘female‘), la variable atleta (‘athlete‘) y la raza (‘white‘, ‘black‘)


```{r}
Sum1 <- summarize( group_by(gpa, female), n=length(female), sat=mean(sat))
Sum2 <- summarize( group_by(gpa, athlete), n=length(athlete), sat=mean(sat))
Sum3 <- summarize( group_by(gpa, white), n=length(white), sat=mean(sat))
Sum4 <- summarize( group_by(gpa, black), n=length(black), sat=mean(sat))
g1 <-  ggplot( Sum1, aes(x=female, y=sat, fill=female)) + geom_bar(width = 1, stat = "identity")
g2 <-  ggplot( Sum2, aes(x=athlete, y=sat, fill=athlete)) + geom_bar(width = 1, stat = "identity")
g3 <-  ggplot( Sum3, aes(x=white, y=sat, fill=white)) + geom_bar(width = 1, stat = "identity")
g4 <-  ggplot( Sum4, aes(x=black, y=sat, fill=black)) + geom_bar(width = 1, stat = "identity")

grid.arrange(g1,g2, g3, g4, nrow=2)

```

### Realizad el mismo tipo de visualizaciones con la variable ‘colgpa‘ y las variables ‘female‘, ‘athlete‘ y ‘white‘/‘black‘.


```{r}
Sum1 <- summarize( group_by(gpa, female), n=length(female), colgpa=mean(colgpa))
Sum2 <- summarize( group_by(gpa, athlete), n=length(athlete), colgpa=mean(colgpa))
Sum3 <- summarize( group_by(gpa, white), n=length(white), colgpa=mean(colgpa))
Sum4 <- summarize( group_by(gpa, black), n=length(black), colgpa=mean(colgpa))
g1 <-  ggplot( Sum1, aes(x=female, y=colgpa, fill=female)) + geom_bar(width = 1, stat = "identity")
g2 <-  ggplot( Sum2, aes(x=athlete, y=colgpa, fill=athlete)) + geom_bar(width = 1, stat = "identity")
g3 <-  ggplot( Sum3, aes(x=white, y=colgpa, fill=white)) + geom_bar(width = 1, stat = "identity")
g4 <-  ggplot( Sum4, aes(x=black, y=colgpa, fill=black)) + geom_bar(width = 1, stat = "identity")

grid.arrange(g1,g2, g3, g4, nrow=2)

```

### Interpretad los gráficos brevemente

La variable SAT, como se puede ver en el histograma y en el diagrama de caja tiene una distribución normal. Cuando se mete todos los datos como puntos dentro del diagrama de caja se ve que están todo sobre la media.

Por otro lado, la variable COLPA, la mayor parte de los datos se encuentran en la mitad superior, como se puede comprobar en el histograma y diagrama de caja, además cuando se mete todos los datos como puntos, se confirma esta distribución de los datos.

Cuando comparamos la variable SAT con otras, nos damos cuenta de que la nota de acceso (SAT) es mayor para los hombres que para las mujeres, aunque la diferencia no es muy significativa. Al contrario del sexo, los no deportistas tienen mejor nota de acceso que los que si lo son. Si lo comparamos con la raza, los blancos tienen una mayor nota que los que son de raza negra.

Si comparamos la nota media (Colpa), nos damos cuenta de que las mujeres tienen mejor nota que los hombres. Ocurre igual para las personas que no son deportistas, tienen mejor nota media. Respecto a la raza los blancos tienen mejor nota media que los de raza negra.


# Intervalo de confianza de la media poblacional de la variable sat y colgpa

## Supuestos

Los supuestos para le intervalo de confianza es si se puede suponer una distribución normal y como se ha visto en el apartado anterior, ambas variables la tienen.

## Función de cálculo del intervalo de confianza

```{r}
IC <- function(x, NC){
  n <- length(x)
  errorTipic <- sd(x) / sqrt( n )
  errorTipic
  t<-qnorm( 1-NC/2 )
  t
  error<- t * errorTipic
  error
  return ( c( mean(x) - error, mean(x) + error ))
}

```


## Intervalo de confianza de la variable sat

### Intervalo Confianza al 90%

```{r}
#Intervalo Confianza

ic_90 <- IC( gpa$sat, NC=0.1 ); ic_90

#Comprobación
z.test(gpa$sat, sigma.x=sd(gpa$sat), conf.level = 0.9)

```

### Intervalo Confianza al 95%

```{r}
#Intervalo Confianza

ic_95 <- IC( gpa$sat, NC=0.05 ); ic_95

#Comprobación
z.test(gpa$sat, sigma.x=sd(gpa$sat), conf.level = 0.95)

```

## Intervalo de confianza de la variable colgpa

### Intervalo Confianza al 90%

```{r}
#Intervalo Confianza

ic_90 <- IC( gpa$colgpa, NC=0.1 ); ic_90

#Comprobación
z.test(gpa$colgpa, sigma.x=sd(gpa$colgpa), conf.level = 0.9)

```

### Intervalo Confianza al 95%

```{r}
#Intervalo Confianza

ic_95 <- IC( gpa$colgpa, NC=0.05 ); ic_95

#Comprobación
z.test(gpa$colgpa, sigma.x=sd(gpa$colgpa), conf.level = 0.95)

```

## Interpretación

El intervalo de confianza del 90% de la media poblacional de Sat es (1026.766, 1033.896), esto quiere decir que, si se sacan diferentes muestras de la población, el 90% de los intervalos calculados contienen el valor de la media poblacional.

El intervalo de confianza del 95% de la media poblacional de Sat es (1026.083, 1034.579), esto quiere decir que, si se sacan diferentes muestras de la población, el 95% de los intervalos calculados contienen el valor de la media poblacional.

El intervalo de confianza del 90% de la media poblacional de Colgpa es (2.637309, 2.670953), esto quiere decir que, si se sacan diferentes muestras de la población, el 90% de los intervalos calculados contienen el valor de la media poblacional.

El intervalo de confianza del 95% de la media poblacional de Colgpa es (2.634086, 2.674176), esto quiere decir que, si se sacan diferentes muestras de la población, el 95% de los intervalos calculados contienen el valor de la media poblacional.


# ¿Ser atleta influye en la nota?

## Análisis visual

```{r}

V_athlete <- filter(gpa, gpa$athlete == TRUE)
V_no_athlete <- filter(gpa, gpa$athlete == FALSE)

h1 <- hist(V_athlete$colgpa ,col="lightsalmon",main="Histograma Variable colgpa de los athletas")
h2 <- hist(V_no_athlete$colgpa ,col="lightsalmon",main="Histograma Variable colgpa de NO los athletas")

```


A nivel visual, nos damos cuenta de que las medias de los estudiantes no deportistas son mayores de los que sí lo son.

## Función para el contraste de medias


```{r}
funcion_contraste_medias <- function( x1, x2, CL=0.95, Var_Igual=TRUE, metodo_calculo="two.sided" ){
  
  media_1<-mean(x1)
  length_1<-length(x1)
  sd1<-sd(x1)
  
  media_2<-mean(x2)
  length_2<-length(x2)
  sd2<-sd(x2)
  
  
  if (Var_Igual==TRUE){
  
	  raiz <-sqrt( ((length_1-1)*sd1^2 + (length_2-1)*sd2^2 )/(length_1+length_2-2) )
	  Sb <- raiz*sqrt(1/length_1 + 1/length_2)
	  df<-(length_1 - 1) + (length_2 - 1)
	  
  }else{
  
	  Sb <- sqrt( sd1^2/length_1 + sd2^2/length_2 )
	  denominador <- ( (sd1^2/length_1)^2/(length_1-1) + (sd2^2/length_2)^2/(length_2-1))
	  df <- ( (sd1^2/length_1 + sd2^2/length_2)^2 ) / denominador
	  
  }

  alfa <- (1-CL)
  t<- (media_1-media_2) / Sb
  
  
  if (metodo_calculo=="two.sided"){
  
	  tcritical <- qt( alfa/2, df, lower.tail=FALSE )
	  pvalue<-pt( abs(t), df, lower.tail=FALSE )*2
	  
  }
  
  if (metodo_calculo=="greater"){
  
	  tcritical <- qt( alfa, df, lower.tail=FALSE )
	  pvalue<-pt( t, df, lower.tail=FALSE )	 
	  
  }
  
  if (metodo_calculo=="less"){
  
	  tcritical <- qt( alfa, df, lower.tail=TRUE )
	  pvalue<-pt( t, df, lower.tail=TRUE )
	    
  }
  
  
  resultados <-data.frame(t,tcritical,pvalue)

  return (resultados)

}

```


## Pregunta de investigación

¿Ser atleta influye en la nota?

## Hipótesis nula y la alternativa

H0 : µNotaAthleta  = µNotaNoAthleta

H1 : µNotaAthleta  < µNotaNoAthleta


## Justificación del test a aplicar

La prueba para aplicar es la diferencia de medias, ya que tenemos dos grupos bien diferenciados, los deportistas y los no. Y al querer comprobar si la diferencia de notas influye a factor del deporte, esta prueba puede mostrar un resultado adecuado que pueda contestar la pregunta.

```{r}
#Comprobamos si las varianzas son iguales
var.test( gpa$colgpa[gpa$athlete == TRUE], gpa$colgpa[gpa$athlete == FALSE] )

```

El resultado del test es un valor p > 0.05, por lo que no se descarta la diferencia de varianzas de las poblaciones atletas y no atletas. Por lo que el tipo de test es con dos muestras distintas y varianzas iguales.


## Cálculo

```{r}

#Uso funcion implementada
funcion_contraste_medias( gpa$colgpa[gpa$athlete == TRUE], gpa$colgpa[gpa$athlete == FALSE], Var_Igual=TRUE, metodo_calculo = "two.sided")

#Validación de la función
t.test( gpa$colgpa[gpa$athlete == TRUE], gpa$colgpa[gpa$athlete == FALSE], var.equal=TRUE, alternative = "two.sided")

```

## Interpretación del test

El valor crítico para un nivel de confianza del 95% es 1.960538	 y el valor observado es -5.910309. Con estos resultados en una zona de rechazo de la hipótesis nula y podemos concluir que los estudiantes no atletas tienen mejor nota que los que lo son.

Se concluye lo mismo con el valor P= 3.689891e-09, que es muy inferior al valor de alfa que es 0.05, comparando este resultado con los intervalos de confianza de los atletas y los que no lo son, llegamos a la misma conclusión en los dos casos.


# ¿Las mujeres tienen mejor nota que los hombres?

## Análisis visual

```{r}
V_female <- filter(gpa, gpa$female == TRUE)
V_no_female <- filter(gpa, gpa$female == FALSE)

h1 <- hist(V_female$colgpa ,col="lightsalmon",main="Histograma Variable colgpa de las Mujeres")
h2 <- hist(V_no_female$colgpa ,col="lightsalmon",main="Histograma Variable colgpa de los Hombres")

```

A nivel visual, nos damos cuenta de que las medias de los hombres son un poco mejor que las de las mujeres, aunque el cambio (de manera visual) no es muy significativo.


## Función para el contraste de medias

Usamos la misma función que para la pregunta anterior

## Pregunta de investigación

¿Las mujeres tienen mejor nota que los hombres?

## Hipótesis nula y la alternativa

H0 : µNotaMujer = µNotaHombre

H1 : µNotaMujer <= µNotaHombre

## Justificación del test a aplicar al 95%

```{r}
#Comprobamos si las varianzas son iguales
var.test( gpa$colgpa[gpa$female == TRUE], gpa$colgpa[gpa$female == FALSE] )

```

El resultado del test es un valor p < 0.001, por lo que se descarta la igualdad de varianzas de las poblaciones Mujeres y Hobres. Por lo que el tipo de test es con dos muestras distintas y varianzas diferentes.


## Cálculo a 95%

```{r}

#Uso funcion implementada
funcion_contraste_medias( gpa$colgpa[gpa$female == TRUE], gpa$colgpa[gpa$female == FALSE], Var_Igual=FALSE, metodo_calculo = "two.sided")

#Validación de la función
t.test( gpa$colgpa[gpa$female == TRUE], gpa$colgpa[gpa$female == FALSE], var.equal=FALSE, alternative = "two.sided")

```

## Interpretación del test a 95%

El valor crítico para un nivel de confianza del 95% es 1.960545 y el valor observado es 7.078735	. Con estos resultados en una zona de rechazo de la hipótesis nula y podemos concluir que los estudiantes hombres tienen mejores notas que las mujeres.

Se concluye lo mismo con el valor P= 1.704394e-12, que es muy inferior al valor de alfa que es 0.05, comparando este resultado con los intervalos de confianza de las mujeres y los hombres, llegamos a la misma conclusión en los dos casos.


## Justificación del test a aplicar al 90%

```{r}
#Comprobamos si las varianzas son iguales
var.test( gpa$colgpa[gpa$female == TRUE], gpa$colgpa[gpa$female == FALSE], conf.level = 0.9 )

```

El resultado del test es un valor p < 0.001, por lo que se descarta la igualdad de varianzas de las poblaciones Mujeres y Hobres. Por lo que el tipo de test es con dos muestras distintas y varianzas diferentes.



## Cálculo a 90%

```{r}

#Uso funcion implementada
funcion_contraste_medias( gpa$colgpa[gpa$female == TRUE], gpa$colgpa[gpa$female == FALSE], CL=0.90, Var_Igual=FALSE, metodo_calculo = "two.sided")

#Validación de la función
t.test( gpa$colgpa[gpa$female == TRUE], gpa$colgpa[gpa$female == FALSE], var.equal=FALSE, conf.level = 0.9, alternative = "two.sided")

```

## Interpretación del test a 90%

El valor crítico para un nivel de confianza del 90% es 1.645227	 y el valor observado es 7.078735	. Con estos resultados en una zona de rechazo de la hipótesis nula y podemos concluir que los estudiantes hombres tienen mejores notas que las mujeres.

Se concluye lo mismo con el valor P= 1.704394e-12, que es muy inferior al valor de alfa que es 0.1, comparando este resultado con los intervalos de confianza de las mujeres y los hombres, llegamos a la misma conclusión en los dos casos.


# ¿Hay diferencias en la nota según la raza?

## Análisis visual

```{r}
V_black <- filter(gpa, gpa$black == TRUE)
V_white <- filter(gpa, gpa$white == TRUE)

h1 <- hist(V_black$colgpa ,col="lightsalmon",main="Histograma Variable colgpa de las personas Negras")
h2 <- hist(V_white$colgpa ,col="lightsalmon",main="Histograma Variable colgpa de las personas Blancas")

```

A nivel visual, nos damos cuenta de que las medias de los estudiantes de raza blanca son mayores de los de raza negra.

## Función para el contraste de medias

Usamos la misma función que para la pregunta anterior

## Pregunta de investigación

¿Hay diferencias en la nota según la raza?

## Hipótesis nula y la alternativa

H0 : µNotaRazaNegra  = µNotaRazaBlanca

H1 : µNotaRazaNegra != µNotaRazaBlanca

## Justificación del test a aplicar

```{r}
#Comprobamos si las varianzas son iguales
var.test( gpa$colgpa[gpa$white == TRUE], gpa$colgpa[gpa$black == TRUE] )

```

El resultado del test es un valor p > 0.001, por lo que NO se descarta la igualdad de varianzas de las poblaciones de Negros y Blancos. Por lo que el tipo de test es con dos muestras distintas y varianzas iguales.

## Cálculo

```{r}

#Uso funcion implementada
funcion_contraste_medias( gpa$colgpa[gpa$white == TRUE], gpa$colgpa[gpa$black == TRUE], Var_Igual=TRUE, metodo_calculo = "two.sided")

#Validación de la función
t.test(gpa$colgpa[gpa$white == TRUE], gpa$colgpa[gpa$black == TRUE], var.equal=TRUE, alternative = "two.sided")

```



## Interpretación del test

El valor crítico para un nivel de confianza del 95% es 1.960549 y el valor observado es 9.559319. Con estos resultados en una zona de rechazo de la hipótesis nula y podemos concluir que los estudiantes blancos tienen mejores notas que los estudiantes negros.

Se concluye lo mismo con el valor P=1.99014e-21, que es muy inferior al valor de alfa que es 0.05, comparando este resultado con los intervalos de confianza de las personas negras y blancas, llegamos a la misma conclusión en los dos casos.


# Proporción de atletas

## Análisis visual

```{r}

tabla <- table(gpa$athlete)

etiquetas <-paste0(round(100 * tabla/sum(tabla), 2), "%")

pie(tabla, labels = etiquetas, main="Proporción de personas Athletas entre los estudiantes")

legend("topleft", legend = c("TRUE", "FALSE"),
       fill =  c("White", "lightblue"))

```

A nivel visual, vemos que la proporción de deportista entre lo estudiantes es menor de los que lo son.

## Pregunta de investigación

¿La proporción de atletas en la población es inferior al 5%?

## Hipótesis nula y la alternativa

H0 : p <= 0.5

H1 : p >  0.5

donde p es la proporción de athletas en la sociedad

## Justificación del test a aplicar

Se debe realizar un test de una muestra sobre la proporción. Se calcula la proporción de estudiantes que son atletas es menor que la proporción de los que no lo son. Esta proporción se compara con el valor 0.5.

## Realizad los cálculos del test

```{r}
n <- nrow(gpa)
p = (sum(gpa$athlete == TRUE))/ n;

p0 <- 0.5

Valor_Observado <- (p - p0)/ sqrt( p0*(1-p0)/n)
Valor_Critico <- qnorm( 0.05, lower.tail=FALSE )
pvalue <- pnorm( Valor_Observado, lower.tail=FALSE )

data.frame(p,Valor_Observado,Valor_Critico, pvalue)

#Comprobación del Test
prop.test( sum( gpa$athlete), n, p=0.5, correct=FALSE, alternative="greater")

```

## Interpretación del test

El valor crítico para α=0.05 es 1.644854 y el valor observado es -58.28713. Por tanto, el valor observado se encuentra dentro de la zona de aceptación y podemos aprobar la hipótesis nula. Se llega a la misma conclusión con el valor p, que es igual y superior a α=0.05, por lo que se concluye de que la proporción de estudiantes atletas es menor al 5%.


# ¿Hay más atletas entre los hombres que entre las mujeres?

## Análisis visual

```{r}

tabla <- table(gpa$female[gpa$athlete==TRUE])

etiquetas <-paste0(round(100 * tabla/sum(tabla), 2), "%")

pie(tabla, labels = etiquetas, main="Proporción de personas Atletas según el sexo")
legend("topleft", legend = c("HOMBRES", "MUJERES"),
       fill =  c("White", "lightblue"))

```

A nivel visual, vemos que la proporción de deportistas entre las mujeres es menor que la de los hombres.

## Pregunta de investigación

¿Hay más atletas entre los hombres que entre las mujeres?

## Hipótesis nula y la alternativa

H0 : Phombres < Pmujeres

H1 : Phombres > Pmujeres

donde P es la proporción de athletas

## Justificación del test a aplicar

Test para la diferencia de dos proporciones, para ello se calculará la proporción entre los hombres y mujeres, y si son deportistas o no lo son. Al tener dos proporciones, se compara si la primera es significativamente diferente de la segunda, siendo un test bilateral.

## Realizad los cálculos del test

```{r}
Pob.female <- gpa[gpa$female==TRUE,]
Pob.nfemale <- gpa[gpa$female==FALSE,]
n1 <-nrow(Pob.female)
n2<-nrow(Pob.nfemale)
p1 <- sum(Pob.female$athlete[Pob.female$athlete == TRUE]) / n1
p2 <- sum(Pob.nfemale$athlete[Pob.nfemale$athlete == TRUE]) / n2


p<- (n1*p1 + n2*p2) /(n1+n2)
z<- (p1-p2) / sqrt( p*(1-p)*(1/n1 + 1/n2))
zcrit <- qnorm(0.025)
pvalue <- pnorm(abs(z),lower.tail=FALSE)*2


data.frame(z, zcrit, pvalue)


```

```{r}
#Validación femaleando prop.test
success <- c(p1*n1,p2*n2)
n <- c(n1,n2)
prop.test( success, n, alternative="two.sided", correct=FALSE)

```
## Interpretación del test

El valor p es 4.321e-10 y, dado que es menor que α=0.05, No estamos en la zona de aceptación de la hipótesis nula. Por tanto, no podemos afirmar que las diferencias de proporciones sean significativamente diferentes con un nivel de confianza del 95%.

# Resumen y conclusiones

| N | PREGUNTA | RESULTADO| CONCLUSIÓN |
|:-:|:----|:-----|:----------|
| 1.1 | ¿Cuál es el intervalo de confianza de la nota entre los estudiantes al 90%?  | El Intervalo confianza a un 90% esta 2.637309 y 2.670953 | El valor medio de confianza a un 90% es de 2.654131 |
| 1.2 | ¿Cuál es el intervalo de confianza de la nota entre los estudiantes al 95%?  | El Intervalo confianza a un 95% esta 2.634086 y 2.674176 | El valor medio de confianza a un 95% es de 2.654131 |
| 2 | ¿Ser atleta influye en la nota?  | Valor Crítico al 95% = 1.960538; P-Value = 3.689891e-09; Valor Observado = -5.910309| Si, ser atleta influye en la nota|
| 3.1 | ¿Las mujeres obtienen mejor nota que los hombres a un nivel de confianza del 95%?  | Valor Crítico al 95% = 1.960545; P-Value =1.704394e-12; Valor Observado = 7.078735 | En un nivel de confianza del 95% podemos afirmar que los hombres tienen mejor nota que las mujeres|
| 3.2 | ¿Las mujeres obtienen mejor nota que los hombres a un nivel de confianza del 90%?  | Valor Crítico al 90% = 1.645227; P-Value = 1.704394e-12; Valor Observado = 7.078735 | En un nivel de confianza del 90% podemos afirmar que los hombres tienen mejor nota que las mujeres|
| 4 | ¿Hay diferencias significativas en la nota según la raza?  | Valor Crítico al 95% = 1.960549; P-Value =1.99014e-21; Valor Observado =9.559319 |En un nivel de confianza del 95% podemos afirmar que los estudiantes Blancos tienen mejor nota que los estudiantes Negros|
| 5 | ¿La proporción de atletas en la población es inferior al 5%?  | Valor Crítico al 95% = 1.644854; P-Value = 1; Valor Observado = 0.04689388 | En un nivel de confianza del 95% se afirma que la proporción de atletas es menor al 5%|
| 6 | ¿Hay más atletas entre los hombres que entre las mujeres?  | Valor Crítico al 95% = -1.959964; P-Value = 4.321099e-10; Valor Observado = -6.241964  | En un nivel de confianza del 95% se afirma que la proporción de atletas hombres es mayor que la proporción de atletas mujeres|



# Resumen ejecutivo

Para realizar el resumen ejecutivo se va a responder a todas las cuestiones planteadas en el enunciado:

  + **P1.1 ¿Cuál es el intervalo de confianza de la nota entre los estudiantes?** El valor medio de confianza a un 90% es de 2.654131, siendo el limite inferior 2.637309 y el superior 2.670953.
  
  + **P1.2 ¿Cuál es el intervalo de confianza de la nota entre los estudiantes?** El valor medio de confianza a un 95% es de 2.654131, siendo el limite inferior 2.634086 y el superior 2.674176
  
  + **P2. ¿Ser atleta influye en la nota?** Si, a un nivel de confianza del 95% podemos concluir que las personas no atletas tienen mejor nota de las personas que si lo son.
  
  + **P3.1. ¿Las mujeres obtienen mejor nota que los hombres a un nivel de confianza del 95%?** Si, a un nivel de confianza del 95% podemos afirmar que los hombres tienen mejor nota que las mujeres.
  
  + **P3.2. ¿Las mujeres obtienen mejor nota que los hombres a un nivel de confianza del 90%?** Si, a un nivel de confianza del 90% podemos afirmar que los hombres tienen mejor nota que las mujeres.
  
  + **P4. ¿Hay diferencias significativas en la nota según la raza?** Si, a un nivel de confianza del 95% podemos afirmar que los estudiantes Blancos tienen mejor nota que los estudiantes Negros.
  
  + **P5. ¿La proporción de atletas en la población es inferior al 5%?** Si, a un nivel de confianza del 95% se afirma que la proporción de atletas es menor al 5%
  
  + **P6. ¿Hay más atletas entre los hombres que entre las mujeres?** Si, a un  nivel de confianza del 95% se afirma que la proporción de atletas hombres es mayor que la proporción de atletas mujeres.
